【裁判字號】    91,上易,1658
【裁判日期】    920213
【裁判案由】    業務侵占
【裁判全文】
臺灣高等法院高雄分院刑事判決                  九十一年度上易字第一六五八號
    上  訴  人
    即  被  告  乙○○  女民國.
右上訴人因業務侵占案件，不服臺灣高雄地方法院九十年度易字第四四一一號中華民
國九十一年九月二十七日第一審判決（起訴案號：臺灣高雄地方法院檢察署九十年度
偵字第二０五四三號），提起上訴，本院判決如左：
      主  文
上訴駁回。
      事  實
一、乙○○自民國（下同）八十九年九月二十五日起，受僱於甲○○在高雄市○○區
    ○○街三十六巷二十三號所經營之「風格服飾店」，擔任會計及服飾銷售之工作
    ，為從事業務之人，詎竟利用甲○○出國前往日本接洽業務之際，基於概括之犯
    意，意圖為自己不法所有，從九十年三月三十日起至同年四月五日止，連續將業
    務上所持有價值約新台幣三十萬元之服飾、皮包等物品變易持有為己有之意思，
    予以侵占入己後出售得款花用，嗣甲○○發現店內衣服短少，向乙○○質問始知
    悉上情，因甲○○追償，乙○○始於九十年四月二十七日書立切結書表示願於一
    個月內清償云云，惟迄未賠償。
二、案經甲○○訴由台灣高雄地方法院檢察署檢察官偵查起訴。
    理  由
一、訊據上訴人即被告乙○○（下稱被告）對於右揭受僱於告訴人甲○○販賣服飾之
    事實，固供認不諱，惟矢口否認有何侵占服飾之犯行，辯稱：甲○○自九十年一
    月起開始積欠其薪資每月二萬元，迄於九十年三月三十日甲○○要出國前，交待
    其將店內樓上庫存二、三年之衣物賤賣以抵充所積欠之薪資，伊始依吩咐將庫存
    物衣物賤售，至甲○○於同年四月九日回國時，共計賣得五萬八千元，且全數交
    給甲○○，切結書係於下班前，甲○○將店門鎖起來，在三名黑道不知名之人物
    脅迫下所書立，其事後有去派出所報案，但因轄區不對，沒有報案成功，證人郭
    豐模於原審所證亦非如原判決書內所載云云。
二、惟查：
  (一)被告確於八十九年四月二十七日書立載有「立切結書人乙○○於八十九年九月間
    開始服務於『風格服飾』，在這期間曾盜取公司之精品服飾、皮包轉售，財物損
    失甚大，共計新台幣三十萬元整，除願負法律責任外，並於於一個月內全部清償
    損失，恐口無憑，特立此證」之切結書一紙交告訴人甲○○收執之事實，除據被
    告供認在卷外，並有告訴人甲○○所提出之切結書影本在卷可憑（見九十年度發
    查字第二四八一號卷第四頁），被告於原審法院及本院調查審理時亦自承於告訴
    人甲○○出國時確有販售樓上庫存衣物予他人無訛。
  (二)告訴人甲○○於本院調查時已明確否認有脅迫被告書立切結書，亦否認積欠被告
    薪資，及於其返國後有收受被告所交付貨款之情事，被告就此亦未能提供或指出
    相關證據俾本院調查。何況，被告事後具狀向檢察官對甲○○提出告訴時，於告
    訴狀內稱：因家中有急用，必需用錢，經被告（指告訴人甲○○）之同意授權使
    用，並以前積欠之月薪扣還等語（見本院卷第三十二頁），亦與其於事後於本院
    調查時所稱有將販賣所得五萬八千元交給告訴人甲○○等語不合，是其事後辯稱
    有將販售服飾所得交給告訴人甲○○云云，委無可採。被告係於九十年五月間始
    離職，此經被告於檢察官偵查中自承在卷，核與告訴人甲○○於原審指稱係於九
    十年五月十六日辭退被告等語大致相符（見原審卷第十五頁），如被告係在告訴
    人甲○○脅迫下始立下切結書，何以仍繼續工作至五月中旬？被告此部分所辯非
    無可疑。證人王健展於本院調查時固證稱：當時其在大亨財產管理服務股份公司
    （下稱大亨財產管理公司）任職，七月（指九十年）二十日有拿大亨財產管理公
    司之履行債務通知書至被告家裡催討債務等語（見本院卷第四五頁）。證人即被
    告之夫曾天銘於本院調查時雖亦證稱：王健展、蔡明原、王哲理於九十年七月二
    十日有前往其住處要錢等語（見本院卷第四六頁）。惟此均係被告書立切結書後
    之催討債務行為，如有不當，應另循適當之法律途逕解決，尚難證明被告於書立
    切結書時係遭脅迫。證人即被告住居處所之里長郭豐模於本院調查時雖證稱：「
    被告告訴我切結書是她老闆強迫她簽的，被告簽發切結書後幾天有來找我，說有
    人要找他要錢，被告說她有去報案，但是因為沒有證據，派出所不受理，後來才
    來找我」等語（見本院卷第六十一頁），惟證人郭豐模所證有關切結書係遭告訴
    人甲○○脅迫下所簽等語係聽自被告片面之傳述，而非當面目睹、聽聞告訴人甲
    ○○有脅迫之情事，自難為被告有利之認定。再者，被告雖稱有去報案，但因轄
    區不合，未能報案成功云云，亦無法提供接受報案警員之姓名供本院調查。
  (三)證人即被告之里長郭豐模於原審法院調查時證稱：「（問：告訴人是否有跟你講
    被告欠她貨款，把店裡東西拿走？）有一點印象，大致是這樣子」等語，有本院
    勘驗筆錄可按（見本院卷第六二頁），與原審判決所引用之證言原意並無出入，
    難指為不實。又告訴人甲○○於原審雖又指稱其於九十年五月中旬再度出國時，
    被告又再度侵占店內服飾云云，惟此部分除告訴人甲○○片面之指訴，並無其他
    佐證，自難認被告有此部分侵占犯行，公訴人亦未就此一部分起公訴，附此敘明
    。
    綜上所述，被告所辯均不足採信，其犯行已堪認定。
三、核被告受僱於告訴人甲○○所經之服飾店從事服飾銷售工作，而將業務上所持有
    之皮包及相關服飾侵占入已之所為，係犯刑法第三百三十六條第二項之業務侵占
    罪。被告先後多次侵占犯行，時間緊接，手法相同，顯係基於概括犯意為之，應
    依連續犯之規定論以一罪。
四、原審因而適用刑法第三百三十六條第二項、第五十六條、第四十一條第一項、罰
    金罰鍰提高標準條例第一條前段、第二條之規定，審酌被告前此並無犯罪前科，
    有台灣高等法院被告全國前案紀錄表可查，品行非劣，侵占業務上所持有之貨物
    ，有虧職守，並損及僱主之權益，就其侵占之款項事後仍未與告訴人達成民事和
    解，及犯後否認犯行等一切情狀，量處有期徒刑六月，並諭知易科罰金之折算標
    準。經核原判決認事用法並無違誤，量刑亦稱允當，被告上訴意旨否認犯行，指
    摘原判決不當，為無理由，應予駁回。
據上論結，應依刑事訴訟法第三百六十八條，判決如主文。
本案經檢察官郭振昌到庭執行職務。
中        華        民      國     九十二    年    二    月    十三     日
                              臺灣高等法院高雄分院刑事第四庭
                                  審判長法官  蕭權閔
                                        法官  陳啟造
                                        法官  李嘉興
右正本證明與原本無異。
不得上訴。
                                      書記官  劉博文
中        華        民      國     九十二    年    二    月    十四     日
附錄：本判決論罪科刑法條：
刑法第三百三十六條第二項
對於業務上所持有之物，犯前條第一項之罪者，處六月以上五年以下有期徒刑，得併
科三千元以下罰金。
                                                                     Ａ


司法院資訊處製作；財團法人民間司法改革基金會備份。
